---
title: "평균_검정"
author: 'kuma987'
date: "`r format(Sys.time(), '%Y년 %B %d일')`"
output:
  html_document: 
    fig_height: 6
    fig_width: 10
    highlight: textmate
    toc: yes
    toc_float: yes
  word_document:
    highlight: tango
    reference_docx: korean-template.docx
  pdf_document:
    latex_engine: xelatex
mainfont: NanumGothic
---

```{r setup, include=FALSE}
knitr::opts_chunk$set(echo = TRUE)
```


# 모수 검정

## 단일표본 평균 검정
하나의 모집단에서 추출한 표본으로부터 모평균 추정  
해당 변수의 평균이 추정하는 평균에 일치하는지 검정  
귀무가설 : 변수의 평균이 추정하는 평균과 동일하다 


```{r}
dat1 <- rnorm(30, mean=10)
t.test(dat1, mu=10)
```

```{r}
dat2 <- rnorm(30, mean=20)
t.test(dat2, mu=10)
```

## 독립 이표본 평균 검정
두 모집단에서 추출한 표본으로부터 두 모집단의 평균이 같은지 추정
두 집단의 한 변수의 평균이 동일한 지 검정  
귀무가설 : 두 집단의 평균이 동일하다
### 사용 데이터
```{r}
data(sleep)
dat <- sleep[,-3]
head(dat)
```

### 등분산 검정
독립 이표본 평균 검정은 등분산 가정을 하기 때문에, 등분산 검정이 선행되어야 한다  
```{r}
# p-value가 0.05보다 크면 등분산 만족
var.test(extra~group, dat)
```

### 평균 검정 수행
```{r}
# paired : 독립 이표본 평균 검정 (F) 인지, 대응 이표본 평균 검정 (T) 인지
# var.equal : 등분산 만족 여부 
# p-value가 0.05 보다 크면 두 집단의 평균이 같다고 볼 수 있다
t.test(extra~group, data=dat, paired=F, var.equal=T)
```


## 대응 이표본 평균 검정
하나의 모집단에서 추출한 표본에 대해서, 어떤 처리를 하였을 때 전후 차이가 있는지 검정  
귀무가설 : 처리 전후 차이가 없다 (평균이 동일하다)

### 사용 데이터
독립 이표본 평균 검정과 동일한 데이터 사용하겠습니다  
위에서는 서로 다른 모집단(그룹)에서 표본추출한 경우라고 생각하고,  
지금은 하나의 모집단에서 추출한 변수인데 group1은 처리 전, group2는 처리 후라고 생각합시다
```{r}
data(sleep)
dat <- sleep[,-3]
head(dat)
```

### 평균 검정 수행
```{r}
# paired : 독립 이표본 평균 검정 (F) 인지, 대응 이표본 평균 검정 (T) 인지
# var.equal : 등분산 만족 여부 
# p-value가 0.05 보다 크면 두 집단의 평균이 같다고 볼 수 있다
```


```{r}
t.test(extra~group, data=dat, paired=T, var.equal=T)
```

# 비모수 검정

## 윌콕슨 부호 순위 검정
차이의 부호 뿐 아니라, 차이의 상대적인 크기도 고려한 검정 방법

### 일표본 중위수 검정
귀무가설 : 변수의 평균이 추정하는 평균과 동일하다 
```{r}
set.seed(1234)
dat <- round(rnorm(100,mean=10)*10)/10
dat
```

```{r}
wilcox.test(dat, mu=9)
mean(dat)
```

wilcox.test 함수는 별 문제없이 수행되지만  
사실 윌콕슨 부호 순위 검정에서 추정하는 값과 동일한 값을 가지는 데이터는 유효하지 않는다고 판단  
따라서 데이터의 수는 100개이지만, 실제로 해당 검정에서 유효한 데이터 수는 다음과 같다 
```{r}
NROW(dat[-which(dat == 9)])
```



### 대응표본 중위수 검정
귀무가설 : 처리 전후 차이가 없다 (평균이 동일하다)

```{r}
x <- c(51.4, 52.0, 45.5, 54.5, 52.3, 50.9, 52.7, 50.3, 53.8, 53.1,
       50.1, 51.5, 45.9, 53.1, 51.8, 50.3, 52.0, 49.9, 52.5, 53.0)
stat <- rep(c('before','after'), each=10)
dat <- data.frame(x,stat)
dat$stat <- factor(dat$stat)
dat
```

```{r}
wilcox.test(x~stat, paired=T)
```

```{r, results='hide'}
library(plyr)
```

```{r}
ddply(dat, .(stat), summarise, x = mean(x))
```



## 윌콕슨 순위 합 검정
두 표본의 혼합 표본에서 순위 합을 이용한 검정 방법  

### 독립 표본의 중위수 검정  
귀무가설 : 두 집단의 평균이 동일하다

```{r, results='hide'}
library(MASS)
```

```{r}
dat <- Cars93[,c('Price','Origin')]
head(dat)
```

```{r}
wilcox.test(Price~Origin, dat, paired=F)
```

```{r, results='hide'}
library(plyr)
```

```{r}
ddply(dat, .(Origin), summarise, Price = mean(Price))
```



