---
title: "차원축소"
author: 'kuma987'
date: "`r format(Sys.time(), '%Y년 %B %d일')`"
output:
  html_document: 
    fig_height: 6
    fig_width: 10
    highlight: textmate
    toc: yes
    toc_float: yes
  word_document:
    highlight: tango
    reference_docx: korean-template.docx
  pdf_document:
    latex_engine: xelatex
mainfont: NanumGothic
---

```{r setup, include=FALSE}
knitr::opts_chunk$set(echo = TRUE)
```

# 사용 데이터
```{r}
library(mlbench)
data("PimaIndiansDiabetes2")
pima <- PimaIndiansDiabetes2
#결측치 제거
pima <- pima[complete.cases(pima),]
```

```{r, results='hide'}
library(dplyr)
library(caret)
pima_num <- select_if(pima, is.numeric)
pima_class <- select_if(pima, is.factor)
```


# 주성분 분석 (PCA)
변수들의 선형결합으로 주성분 생성

## 1. 상관계수가 높은 변수만 적용
해당 데이터의 경우, 상관계수가 높은 변수가 적기 때문에 예시로 적절하지는 않음
```{r}
cor_mtrx <- cor(pima_num, method='pearson')
high_idx <- findCorrelation(cor_mtrx, cutoff=0.65) #보통은 0.7이상을 강한 상관관계가 있다고 판단
pima_high <- pima_num[,high_idx]
pca <- prcomp(pima_high, center=T, scale=T)
summary(pca) #누적기여율 85% 이상이 되는 주성분 수로 결정
pca #주성분이 원변수를 어떻게 표현하고 있는지 해석
biplot(pca,col=c('red','blue')) #해당 그림을 통해 이상치를 제거하기도 함
new_pima <- cbind(pima_num[,-high_idx],pca$x[,1:2], pima_class)
```

## 2. 전체 변수에 적용
```{r}
pca <- prcomp(pima_num, center=T, scale=T)
summary(pca) #누적기여율 85% 이상이 되는 주성분 수로 결정
pca #주성분이 원변수를 어떻게 표현하고 있는지 해석
biplot(pca,col=c('red','blue')) #해당 그림을 통해 이상치를 제거하기도 함
new_pima <- cbind(pca$x[,1:5], pima_class)
```

# 요인 분석 (FA)
변수들의 공통요인과 고유한 요인을 이용해 선형결합으로 표현

PCA를 수행해도 일부 원변수가 선형결합 이후에도 둘 이상의 주성분에서 동일하게 등장할 시, 더 명확성을 기르기 위해 추가적으로 요인 분석 수행

직교회전 : 요인 간 직각구조(독립성) 유지. varimax, quartimax 등

사각회전 : 직각구조를 어느 정도 포기하는 대신 변수 간 집단화가 더욱 잘 이루어짐. oblimin 등

해당 문서에서는 간단하게 요인 분석 하는 방식만 정리.

나중에 직접 수행할 때 요인 분석 개념을 더 자세히 살펴보고, 파라미터를 어떻게 설정할 지 고민하기

```{r, results='hide'}
library(psych)
```

```{r}
#적절한 요인 수 결정
test <- principal(pima_num, rotate='varimax', scores=T, method='regression')
plot(test$values, type='b')
abline(h=1,lty=2,col='red') #values의 값이 1 이상이면서 최소인 경우가 적절한 요인의 수
model <- principal(pima_num, nfactors=3, rotate='varimax', scores=T, method='regression')
biplot(model)
model$loadings #요인이 원변수를 어떻게 표현하고 있는지 해석
new_pima <- cbind(model$scores, pima_class)
```


