---
title: "비계층적 군집분석"
author: 'kuma987'
date: "`r format(Sys.time(), '%Y년 %B %d일')`"
output:
  html_document: 
    fig_height: 6
    fig_width: 10
    highlight: textmate
    toc: yes
    toc_float: yes
  word_document:
    highlight: tango
    reference_docx: korean-template.docx
  pdf_document:
    latex_engine: xelatex
mainfont: NanumGothic
---

```{r setup, include=FALSE}
knitr::opts_chunk$set(echo = TRUE)
```

# 사용 데이터
```{r, results='hide'}
library(mlbench)
library(dplyr)
library(factoextra)
library(cluster)
```

```{r}
data("PimaIndiansDiabetes2")
pima <- PimaIndiansDiabetes2
pima <- pima[complete.cases(pima),]
num_pima <- select_if(pima, is.numeric)
class_pima <- select_if(pima,is.factor)
scale_pima <- apply(num_pima,2,scale)
```

# K-Means
## 최적의 군집 수 K  찾기
```{r}
#엘보우 기법
fviz_nbclust(scale_pima, kmeans, method = "wss", k.max = 24) + theme_minimal() + ggtitle("the Elbow Method")
#실루엣 계수
fviz_nbclust(scale_pima, kmeans, method = "silhouette", k.max = 24) + theme_minimal() + ggtitle('Silhouette')
```


## 모델링
```{r}
model <- kmeans(scale_pima, centers=4, nstart=20)
model$size #군집 별 개체 수
model$centers #군집 중심 위치
model$cluster #개체들의 군집
```



## 데이터 결합
```{r}
pima_clust <- cbind(num_pima, class_pima, cluster = model$cluster)
pima_clust$cluster <- factor(pima_clust$cluster)
head(pima_clust)
```


## 번외
```{r}
# PCA 시각화
fviz_cluster(model, scale_pima, frame=F, geom='point',frame.type='norm')

# 실루엣 계수
d <- dist(scale_pima, method='euclidean')
sil <- silhouette(model$cluster, d)
mean(sil[,3]) #모델 실루엣 계수
plot(sil) #R Studio에서 Zoom 하면 보임
```




# K-Medoids
K-Means에서 평균 대신 중간점 이용. 이상값에 덜 민감
## 최적의 군집 수 K  찾기
```{r}
#엘보우 기법
fviz_nbclust(scale_pima, pam, method = "wss", k.max = 24) + theme_minimal() + ggtitle("the Elbow Method")
#실루엣 계수
fviz_nbclust(scale_pima, pam, method = "silhouette", k.max = 24) + theme_minimal() + ggtitle('Silhouette')
```


## 모델링
```{r}
model <- pam(scale_pima, k=5)
model$id.med #군집 별 개체 수
model$medoids #군집 중심 위치
model$clustering #개체들의 군집
```


## 데이터 결합
```{r}
pima_clust <- cbind(num_pima, class_pima, cluster = model$clustering)
pima_clust$cluster <- factor(pima_clust$cluster)
head(pima_clust)
```

## 번외
```{r}
# PCA 시각화
fviz_cluster(model, scale_pima, frame=F, geom='point', frame.type='norm')
# 실루엣 계수
d <- dist(scale_pima, method='euclidean')
sil <- silhouette(model$clustering, d)
mean(sil[,3]) #모델 실루엣 계수
plot(sil) #R Studio에서 Zoom 하면 보임
```


# 가우시안 혼합 군집 (GMM)
```{r, results='hide'}
library(ClusterR)
```
전체 데이터의 확률분포가 여러 개의 가우시안 분포의 조합으로 이루어져 있다고 가정

각각의 분포에 속할 확률이 높은 데이터끼리 클러스터링하는 방식

사실 비계층적 군집분석인지 불확실하긴 한데, 따로 혼합 분포 군집 문서를 작성하지 않을 예정이기 때문에 여기에 작성

## 최적의 군집 수
급감하는 지역 (AIC와 BIC 모두에서 벌점이 금감하는 지점)
```{r}
#AIC
opt_gmm_AIC <- Optimal_Clusters_GMM(scale_pima, max_clusters = 10, criterion = "AIC", 
                                    dist_mode = "eucl_dist", seed_mode = "random_subset",
                                    km_iter = 10, em_iter = 10, var_floor = 1e-10, 
                                    plot_data = T)
#BIC
opt_gmm_BIC <- Optimal_Clusters_GMM(scale_pima, max_clusters = 10, criterion = "BIC", 
                                    dist_mode = "eucl_dist", seed_mode = "random_subset",
                                    km_iter = 10, em_iter = 10, var_floor = 1e-10, 
                                    plot_data = T)
```



## 모델링
```{r}
pred_model <- GMM(scale_pima, 4, dist_mode='eucl_dist',seed_mode='random_subset', km_iter=10, em_iter=10, verbose = F)
model <- predict_GMM(scale_pima, pred_model$centroids, pred_model$covariance_matrices, pred_model$weights)
table(model$cluster_labels) #군집별 개체 수
model$cluster_labels #개체들의 군집
```


## 데이터 결합
```{r}
pima_clust <- cbind(num_pima, class_pima, cluster = model$cluster_labels)
pima_clust$cluster <- factor(pima_clust$cluster)
head(pima_clust)
```

## 번외
```{r}
# PCA 시각화
pca <- prcomp(scale_pima,center=T,scale=T)
summary(pca)
new_df_gmm <- cbind(pima_clust,pca$x[,c(1,2)])
ggplot(new_df_gmm) + geom_point(aes(x=PC1,y=PC2, col=cluster, pch=cluster)) + ggtitle('Clusterp plot') + labs(x= "Dim1", y= "Dim2")
# 실루엣 계수
d <- dist(scale_pima, method='euclidean')
sil <- silhouette(model$cluster_labels, d)
mean(sil[,3]) #모델 실루엣 계수
plot(sil) #R Studio에서 Zoom 하면 보임
```

# 군집별 시각화
어떤 군집분석 방법을 사용하더라도 동일한 결과라 별도의 단락으로 빼서 한 번만 적음
```{r, results='hide'}
library(ggplot2)
#pima_clust : 원본 + 클러스터링 결과
```

## 1. 그룹별 연속형 변수 히스토그램
```{r}
#fill 구문 안해도 상관 없음
ggplot(pima_clust, aes(x=pregnant, fill=cluster)) + geom_histogram() + facet_grid(cluster~.)
```

## 2. 그룹별 연속형 변수 박스플롯
```{r}
ggplot(pima_clust, aes(x=cluster, y=pregnant)) + geom_boxplot()
```

## 3. 그룹별 연속형 변수 밀도도표
```{r}
ggplot(pima_clust, aes(x=pregnant, fill=cluster)) + geom_density(alpha=0.5)

```

## 4. 그룹별 산점도
```{r}
ggplot(pima_clust, aes(x=pregnant, y=glucose, col=cluster)) + geom_point() #shpae 구문 안해도 됨
```

## 5. 막대도표
```{r}
# 범주형 변수에 적용한 모습 (연속형 변수도 가능하지만, 별로임...)
#'fill' : 쌓기 비율 / 'dodge' : 각자 두기
ggplot(pima_clust, aes(x=diabetes, fill=cluster)) + geom_bar(position = 'identity') 
```

