---
title: "혼합분포군집"
author: 'kuma987'
date: "`r format(Sys.time(), '%Y년 %B %d일')`"
output:
  html_document: 
    fig_height: 6
    fig_width: 10
    highlight: textmate
    toc: yes
    toc_float: yes
  word_document:
    highlight: tango
    reference_docx: korean-template.docx
  pdf_document:
    latex_engine: xelatex
mainfont: NanumGothic
---

```{r setup, include=FALSE}
knitr::opts_chunk$set(echo = TRUE)
```


# EM-알고리즘
전체 데이터의 확률분포가 여러 분포의 조합으로 이루어져 있다고 가정
각각의 분포에 속할 확률이 높은 데이터끼리 클러스터링하는 방식
```{r, results='hide'}
library(ggplot2)
library(dplyr)
```

## 사용 데이터
```{r}
data("faithful")
str(faithful)
summary(faithful)
ggplot(faithful, aes(x=waiting)) + geom_density()
```

## 군집 수가 2개인 경우
### 모델링
```{r, results='hide'}
library(mixtools)
set.seed(1)
```

```{r}
wait <- faithful$waiting
# k : 군집 수. 보통 위에서 본 density 그래프에서 봉우리 수로 설정
mixmdl2 <- normalmixEM(wait, k = 2)
# lambda : 혼합 비율 초기값
# mu : 각 군집의 평균
# sigma : 각 군집의 표준편차
summary(mixmdl2)
```

```{r}
# 각 군집에 속할 확률이 정해짐
post_df <- as.data.frame(cbind(x=mixmdl2$x, mixmdl2$posterior))
# 임계값을 결정하여 군집 설정
post_df$cluster <- as.factor(ifelse(post_df$comp.1 >= 0.5, 1, 2))
head(post_df)
```
### 데이터 결합
```{r}
faith_clust <- cbind(faithful, clust = post_df$cluster)
head(faith_clust)
```


## 군집 수가 3개 이상인 경우
### 모델링
```{r}
wait <- faithful$waiting
# k : 군집 수
mixmdl3 <- normalmixEM(wait, k = 3)
# lambda : 혼합 비율 초기값
# mu : 각 군집의 평균
# sigma : 각 군집의 표준편차
summary(mixmdl3)
```

```{r}
# 각 군집에 속할 확률이 정해짐
post_df <- as.data.frame(cbind(x=mixmdl3$x, mixmdl3$posterior))
head(post_df)
```

```{r}
post <- post_df[,!names(post_df) %in% c('x')]
colnames(post) <- 1:ncol(post)
for (i in 1:NROW(post)){
  post_df$cluster[i] <- names(which.max(post[i,]))
}
post_df$cluster <- factor(post_df$cluster)
head(post_df)
```


### 데이터 결합
```{r}
faith_clust <- cbind(faithful, clust = post_df$cluster)
head(faith_clust)
```

## 번외 : 군집 초기값에 대해서 옵션을 더 주는 방식 
```{r}
#lambda : 혼합비율의 초기값
#mu : 성분 평균들의 벡터 시작값
#sigma : 성분들의 표준편차의 벡터의 시작값
wait1 <- normalmixEM(wait, lambda = 0.5, mu = c(55,80), sigma = 5)
```


# 가우시안 혼합 군집 (GMM)
```{r, results='hide'}
library(ClusterR)
```
전체 데이터의 확률분포가 여러 가우시안 분포의 조합으로 이루어져 있다고 가정  
각각의 분포에 속할 확률이 높은 데이터끼리 클러스터링하는 방식

## 사용 데이터
```{r, results='hide'}
library(mlbench)
library(dplyr)
library(factoextra)
library(cluster)
```

```{r}
data("PimaIndiansDiabetes2")
pima <- PimaIndiansDiabetes2
pima <- pima[complete.cases(pima),]
num_pima <- select_if(pima, is.numeric)
class_pima <- select_if(pima,is.factor)
scale_pima <- apply(num_pima,2,scale)
```

## 최적의 군집 수
급감하는 지역 (AIC와 BIC 모두에서 벌점이 금감하는 지점)
```{r}
#AIC
opt_gmm_AIC <- Optimal_Clusters_GMM(scale_pima, max_clusters = 10, criterion = "AIC", 
                                    dist_mode = "eucl_dist", seed_mode = "random_subset",
                                    km_iter = 10, em_iter = 10, var_floor = 1e-10, 
                                    plot_data = T)
#BIC
opt_gmm_BIC <- Optimal_Clusters_GMM(scale_pima, max_clusters = 10, criterion = "BIC", 
                                    dist_mode = "eucl_dist", seed_mode = "random_subset",
                                    km_iter = 10, em_iter = 10, var_floor = 1e-10, 
                                    plot_data = T)
```



## 모델링
```{r}
pred_model <- GMM(scale_pima, 4, dist_mode='eucl_dist',seed_mode='random_subset', km_iter=10, em_iter=10, verbose = F)
model <- predict_GMM(scale_pima, pred_model$centroids, pred_model$covariance_matrices, pred_model$weights)
table(model$cluster_labels) #군집별 개체 수
model$cluster_labels #개체들의 군집
```


## 데이터 결합
```{r}
pima_clust <- cbind(num_pima, class_pima, cluster = model$cluster_labels)
pima_clust$cluster <- factor(pima_clust$cluster)
head(pima_clust)
```

## 번외
```{r}
# PCA 시각화
pca <- prcomp(scale_pima,center=T,scale=T)
summary(pca)
new_df_gmm <- cbind(pima_clust,pca$x[,c(1,2)])
ggplot(new_df_gmm) + geom_point(aes(x=PC1,y=PC2, col=cluster, pch=cluster)) + ggtitle('Clusterp plot') + labs(x= "Dim1", y= "Dim2")
# 실루엣 계수
d <- dist(scale_pima, method='euclidean')
sil <- silhouette(model$cluster_labels, d)
mean(sil[,3]) #모델 실루엣 계수
plot(sil) #R Studio에서 Zoom 하면 보임
```

# 군집별 시각화
어떤 군집분석 방법을 사용하더라도 동일한 결과라 별도의 단락으로 빼서 한 번만 적음  
GMM 모델의 입장에서 작성했기 때문에, EM 모델로 적용하고 싶다면 데이터명과 변수명 바꾸기
```{r, results='hide'}
library(ggplot2)
#pima_clust : 원본 + 클러스터링 결과
```

## 1. 그룹별 연속형 변수 히스토그램
```{r}
#fill 구문 안해도 상관 없음
ggplot(pima_clust, aes(x=pregnant, fill=cluster)) + geom_histogram() + facet_grid(cluster~.)
```

## 2. 그룹별 연속형 변수 박스플롯
```{r}
ggplot(pima_clust, aes(x=cluster, y=pregnant)) + geom_boxplot()
```

## 3. 그룹별 연속형 변수 밀도도표
```{r}
ggplot(pima_clust, aes(x=pregnant, fill=cluster)) + geom_density(alpha=0.5)

```

## 4. 그룹별 산점도
```{r}
ggplot(pima_clust, aes(x=pregnant, y=glucose, col=cluster)) + geom_point() #shpae 구문 안해도 됨
```

## 5. 막대도표
```{r}
# 범주형 변수에 적용한 모습 (연속형 변수도 가능하지만, 별로임...)
#'fill' : 쌓기 비율 / 'dodge' : 각자 두기
ggplot(pima_clust, aes(x=diabetes, fill=cluster)) + geom_bar(position = 'identity') 
```

